【裁判字號】    98,訴,618
【裁判日期】    980417
【裁判案由】    損害賠償
【裁判全文】
臺灣臺中地方法院民事判決               98年度訴字第618號
原      告  丁○○
訴訟代理人  丙○○
被      告  甲○○
訴訟代理人  乙○○
上列當事人間請求損害賠償事件，本院於民國98年3月30日言詞
辯論終結，判決如下：
    主      文
被告應給付原告新臺幣參拾伍萬貳仟陸佰零玖元。
原告其餘之訴駁回。
訴訟費用由被告負擔百分之六十八，餘由原告負擔。
本判決第一項及命被告負擔訴訟費用部分，得假執行。
    事實及理由
壹、兩造爭執要旨：
  一原告主張：被告於民國97年3月2日上午9時43分許，駕駛車
    號M9-2499號自用小客車，沿台中縣大里市○○路由北往南
    方向行駛至該路與立仁路94巷口時，臨時起意欲至巷內購買
    豆花，即貿然右轉，因轉彎弧度過大，無法一次轉入巷內，
    竟疏未注意而將車輛停放在上開交岔路口欲倒車，適有原告
    駕駛車號873-CKC機車行至上開巷口，因閃避不及，致機車
    車頭撞及被告駕駛之自用小客車之左後車尾，原告因而人車
    倒地，受有右側鎖骨骨折、右膝關節挫傷血腫之傷害。原告
    因治療創傷，支出醫療費新臺幣（下同）111,161元；又因
    該傷勢致使喪失原有工作能力已達7個月，且因受傷部位為
    原告主要工作能力部位，目前仍無法正常使用，經醫師建議
    仍需修養達8個月以上始能回復原有能力，故請求被告賠償
    工作損失320,000元；再原告於此期間，每月仍需支出醫療
    費3,000元，且因遭逢此傷害，身心均痛苦異常，故請求被
    告給付精神慰撫金80,000元，以上合計520,000元。茲因被
    告未為賠償，爰提起本件訴訟。並聲明：(一)被告應給付原告
    520,000元；(二)訴訟費用由被告負擔。
  二被告抗辯：對原告主張醫藥費及計程車車資等共111,161元
    及慰撫金80,000元不為爭執；同意原告每月薪資以19,200元
    計算，但工作損失期間應為4個月始合理；依鑑定書鑑定意
    見，兩造之過失比例應各為百分之五十。
貳、得心證之理由：
  一原告主張被告於前揭時地違規停車並倒車致兩造車輛相撞，
    其因此受有右側鎖骨骨折、右膝關節挫傷血腫等傷害之事實
    ，業經本院97年度交易字第559號刑事判決認定明確，被告
    對此不為爭執，故足堪信為真實。
  二本件車禍，經臺灣臺中地方法院檢察署檢察官囑託臺灣省臺
    中縣區車輛行車事故鑑定委員會鑑定，其鑑定意見書之肇事
    分析關於「駕駛行為」部分記載：「本會委員參酌各佐證資
    料分析研判，認為甲○○駕駛自小客車行經肇事地段無號誌
    岔路口臨時起意要買豆花，未顧慮右後方有重機車直行駛來
    立即右轉，右轉弧度過大無法一次轉入巷內，即斜跨停於岔
    路口欲倒車，小客車後半身均在立仁路上妨礙後方來車正常
    行駛，適丁○○駕駛重機車直行駛來未注意車前狀況，發現
    周車停跨於楊車前方時，楊車向左閃避不及，楊車右前側與
    周車車後左側發生擦撞肇事。」鑑定意見為：「一甲○○駕
    駛M9-2499自用小各車右轉斜停無號誌岔路口不當，為肇事
    原因。二丁○○駕駛873-CMC普通重型機車未注意車前狀況
    ，為肇事原因。」此有附於該署97年度偵字第10785號偵查
    卷宗之臺灣省臺中縣區車輛行車事故鑑定委員會鑑定意見書
    可資佐憑。而本院參酌附於前開偵查卷宗之道路交通事故現
    場圖、道路交通事故調查報告表、事故現場照片及原告於本
    院97年度交易字第559號刑事案件審理時提出之現場照片綜
    合判斷，認為前述鑑定意見應為可採，故即以之作為認定兩
    造肇事責任之依據。茲考量本件肇事地點前方有一轉彎，原
    告行經該轉彎處時，確實不易看清前方路況；及被告違規停
    車並倒車時，其車身已占用原告遵行車道之一半，致使原告
    難以閃避等情事，認為原告與被告之過失責任比例應為二：
    八。
  三按因故意或過失，不法侵害他人之權利者，負損害賠償責任
    ；汽車、機車或其他非依軌道行駛之動力車輛，在使用中加
    損害於他人者，駕駛人應賠償因此所生之損害；不法侵害他
    人之身體或健康者，對於被害人因此喪失或減少勞動能力或
    增加生活上之需要時，應負損害賠償責任；不法侵害他人之
    身體、健康、名譽、自由、信用、隱私、貞操，或不法侵害
    其他人格法益而情節重大者，被害人雖非財產上之損害，亦
    得請求賠償相當之金額，民法第184條第1項前段、第191條
    之2、第193條第1項、第195條第1項條分別定有明文。原告
    於前揭時地因被告違規停車並倒車致兩造車輛相撞，因此受
    有右側鎖骨骨折、右膝關節挫傷血腫之傷害，其請求被告賠
    償醫療費用等增加生活上需要之支出、減少勞動收入及非財
    產上之損害（即慰撫金），於法即無不合。茲將原告之請求
    ，說明如下：
    (一)醫療費用等增加生活上需要之支出111,161元部分：因被
      告對此不為爭執，本院即採認之。
    (二)工作損失320,000元部分：原告因本件車禍受有右側鎖股
      骨折、右膝關節挫傷血腫之傷害，於97年3月3日至中國醫
      藥大學附設醫院入院治療，97年3月4日接受手術施行開放
      復位鋼釘固定，97年3月7日出院；嗣原告因右鎖骨骨折術
      後併右側肩關節攣縮，因而自97年4月14日起至同年月21
      日至全家醫院門診2次，安排復建治療共2療程（每療程可
      治療6次）；又原告因右鎖骨骨折不癒併鋼釘鬆脫，因而
      自97年9月30日至10月4日在國軍臺中總醫院住院，並於10
      月1日接受右鎖骨舊鋼釘拔除手術、右鎖骨重新開放復位
      及金屬內固定手術，該院建議宜休養六個月併門診追蹤複
      查一年，此有中國醫藥大學附設醫院診斷證明書、全家醫
      院診斷證明書及國軍臺中總醫院附設民眾診療服務處診斷
      證明書在卷可證。茲因原告受傷前之職業為美容師，其於
      97年3月4日在中國醫藥大學附設醫院施行開放復位鋼釘固
      定手術後，因須休養使骨折之骨骼復癒，故無法從事美容
      師工作，誠屬當然。而原告於前開手術後，因右鎖骨骨折
      不癒併鋼釘鬆脫，又於97年10月1日在國軍臺中總醫院接
      受右鎖骨舊鋼釘拔除手術、右鎖骨重新開放復位及金屬內
      固定手術，該院並建議宜休養六個月併門診追蹤複查一年
      ，已如前述。準此，本院認為原告自97年3月2日受傷時起
      至國軍臺中總醫院建議術後宜休養六個月期間（共計13個
      月），原告確實有因傷無法從事美容師工作之情事。而原
      告主張其每月薪資以19,200元計算，被告對此不為爭執，
      則原告因本件車禍受傷無法工作之損失為249,600元（計
      算式：19,200元/月×13個月=249,600元）
    (三)慰撫金80,000元部分：因被告對此不為爭執，本院即採認
      之。
  四據上，原告因被告之過失行為所得請求之損害賠償為440,76
    1元（計算式：醫療費用等增加生活上需要之支出111,161元
    +工作損失249,600元+慰撫金80,000元）。惟按損害之發生
    或擴大，被害人與有過失，法院得減輕賠償金額，或免除之
    ，民法第217第1項定有明文。本件車禍之發生，原告應負十
    分二責任，被告應負十分之八責任，已如前述。依前開規定
    為過失相抵後，原告得請求被告賠償之金額為352,609元（
    計算式：440,761×《1-0.2》=352,609，元以下四捨五入）
    。
  五綜上所述，原告依侵權行為之法律關係請求被告給付352,60
    9元，為有理由，應予准許。其餘逾此部分請求，為無理由
    ，應予駁回。
  六本件原告勝訴部分（即本判決主文第一項及命被告負擔訴訟
    費用部分），為所命給付金額未逾五十萬元之判決，爰依職
    權宣告假執行。
  七本件訴訟費用，應由兩造依勝敗比例分擔。
參、訴訟費用負擔及宣告假執行之依據：民事訴訟法第79條、第
    389條第1項第5款。
中    華    民    國    98    年    4     月    17    日
                  民事第三庭    法  官  游文科
正本係照原本作成。
如對本判決上訴，須於判決送達後20日內向本院提出上訴狀。
中    華    民    國    98    年    4     月    17    日
                                書記官


司法院資訊處製作；財團法人民間司法改革基金會備份。
